【裁判字號】    89,上訴,3069
【裁判日期】    891114
【裁判案由】    妨害兵役
【裁判全文】
臺灣高等法院刑事判決                          八十九年度上訴字第三六九號
    上  訴  人
    即  被  告  甲○○
右上訴人因妨害兵役案件，不服臺灣基隆地方法院八十九年度訴字第二三四號，中華
民國八十九年七月七日第一審判決（起訴案號：臺灣基隆地方法院檢察署八十九年度
偵字第一三０九號）提起上訴，本院判決如左：
    主  文
原判決撤銷。
陳官意圖避免常備兵現役之徵集，而應受徵集，無故逾入營期限五日，處有期徒刑
陸月，褫奪公權壹年。
    事  實
一、陳官為六十五年次役齡男子。其曾於民國八十八年十月一日，因妨害兵役案件
    ，經臺灣臺北地方法院判處有期徒刑四月，緩刑二年確定。詎其仍不知警惕，復
    於緩刑期間之八十八年十二月三十日，在基隆市安樂區○○○街八巷十九號十四
    樓，收受基隆市政府所發八十九年度常備兵現役之徵集令，指定其應於八十九年
    一月十七日，前往苗栗縣頭份斗換坪二０六師六一八旅報到而入營服役，為陸軍
    第一八四二梯次，乃竟意圖避免常備兵現役之徵集，無故逾入營期限五日，均未
    向苗栗縣頭份斗換坪陸軍二０六師六一八旅報到。
二、案經基隆市政府函送台灣基隆地方法院檢察署檢察官偵查起訴。
    理  由
一、右揭事實，業據被告陳官於原審審理及本院調查時坦承不諱（見原審卷第五十
    一、五十二頁、本院八十九年十月十一日筆錄），並有基隆市安樂區公所八十九
    年三月七日（八九）基安兵徵一八九二號函及八十八年十二月二十八日基府兵徵
    字第一號陸軍常備兵徵集令回執各一件在卷（見偵查卷第二頁、第九頁）可稽，
    事證明確，其犯行堪以認定。
二、查被告陳官意圖避免常備兵現役之徵集，而應受徵集，無故逾入營期限五日，
    核其所為，係犯妨害兵役治罪條例第四條第五款之罪。原審據以論罪科刑，固非
    無見，惟查（一）應受常備兵現役之徵集，而無故逾入營期限五日之罪，必須行
    為人主觀上具有避免常備兵現役徵集之意圖，始足當之，原審事實及理由欄就被
    告此項主觀違法要件，疏未記載及論述，即有未合。（二）被告係六十五年次役
    男，原審誤載為五十六年次役男，而被告前於民國八十八年十月一日，因妨害兵
    役案件，被判處有期徒刑四月，緩刑二年確定，係臺灣臺北地方法院所為之判決
    ，原審誤載為臺灣基隆地方法院所判決，亦有疏漏。（三）常備兵役可區分為現
    役及預備役，此觀兵役法第十五條之規定即明。本件被告係意圖避免常備兵「現
    役」之徵集，原審主文漏載「現役」二字，亦有未洽。被告上訴意旨請求宣告緩
    刑，經查雖無理由，但原判決既有上述可議之處，自應由本院將原判決撤銷改判
    。爰審酌被告前曾有妨害兵役治罪條例之前科，現於緩刑中，仍不知警惕，及其
    犯罪之動機、目的、犯罪所生之危害、犯罪後坦承犯行之態度等一切情狀，並考
    量本件不過法益危險行為，認為量處如主文第二項所示最低度之刑，已足使其罪
    刑相當，爰宣告之，且同時諭知褫奪公權一年，以示儆懲。
三、被告經合法傳喚，無正當理由不到庭，爰不待其陳述逕行判決。
四、據上論斷，應依刑事訴訟法第三百六十九條第一項前段、第三百六十四條、第三
    百七十一條、第二百九十九條第一項前段、妨害兵役治罪條例第四條第五款、第
    二十六條、刑法第十一條前段、第三十七條第二項，判決如主文。
本案經檢察官洪威華到庭執行職務。
中    華    民    國    八十九    年        十一      月      十四      日
                            台灣高等法院刑事第四庭
                                審判長法  官  蔡  永  昌
                                      法  官  許  宗  和
                                      法  官  徐  昌  錦
右正本證明與原本無異。
如不服本判決應於收受送達後十日內向本院提出上訴書狀，其未敘述上訴之理由者並
得於提起上訴後十日內向本院補提理由書（均須按他造當事人之人數附繕本）。
                                      書記官  吳  金  來
中    華    民    國    八十九    年        十一      月      十五      日
附錄：本案論罪科刑法條全文
妨害兵役治罪條例第四條第五款：
意圖避免預備軍官、預備士官或常備兵、補充兵現役之徵集，集而有左列行為之一者
，處六月以上、五年以下有期徒刑：
五、應受徵集，無故逾入營期限五日者。


司法院資訊處製作；財團法人民間司法改革基金會備份。
